【裁判字號】    98,易,1393
【裁判日期】    990317
【裁判案由】    業務侵占
【裁判全文】
臺灣高雄地方法院刑事判決              98年度易字第1393號
公  訴  人  臺灣高雄地方法院檢察署檢察官
被      告  丙○○
上列被告因業務侵占案件，經檢察官提起公訴（98年度偵緝字
第1944號），本院判決如下：
    主  文
丙○○犯業務侵占罪，累犯，處有期徒刑拾月。
    事  實
一、丙○○（原名劉宇城）曾犯過失傷害罪，經本院以94年度交
    簡上字第281 號判處有期徒刑3 月確定，於民國95年5 月25
    日易科罰金執行完畢。猶不知警惕，於96年9 月間起，經國
    威公寓大廈管理股份有限公司（下稱國威公司）指派擔任花
    都大樓管理組長，任職期間負責收受管理費、管理支付廠商
    款項及現場零用金等相關業務，為執行業務之人。詎丙○○
    竟意圖為自己不法之所有，並基於侵占其業務上持有財物之
    犯意，於96年10月初某日起至96年11月6 日前之某日，接續
    將其保管應支付予協力廠商之96年10月份款項之新臺幣（下
    同）24萬5,300 元、該大樓住戶繳交並由其保管之96年10、
    11 月 份管理費15萬9,177 元及管理室零用金1 萬元等共計
    41萬4,477 元侵占入己並予花用殆盡。嗣國威公司於同年11
    月6日 進行財務稽核時，始悉上情。
二、案經國威公司告發臺灣高雄地方法院檢察署檢察官偵查起訴
    。
    理  由
一、證據能力之判斷─
    本判決據以認定事實之各項證據，其中關於傳聞證據部分，
    除合於刑事訴訟法第159 條之1 至4 或其他傳聞例外規定，
    本有證據能力外，餘均經檢察官及被告丙○○於本院審理時
    同意作為證據，本院審酌各該證據作成時之情況，認為作為
    證據並無不當，依同法第159 條之5 規定，均得作為證據，
    合先敘明。
二、認定事實所憑證據及理由─
    訊據被告丙○○對其擔任花都大樓現場管理組長時侵占業務
    上持有財物乙節固供承不諱，惟就侵占金額是否達41萬
    4,477 元有所爭執，辯稱：伊並未侵占10月份應支付協力廠
    商24萬多元，伊僅侵占管理費15萬9,177 元及零用金1 萬元
    ，總共侵占約17萬元云云（本院審易卷第21頁、易字卷第17
    頁）。經查：
  (一)被告自96年9 月間起，擔任花都大樓現場管理組長期間，負
    責收受管理費、管理支付廠商之款項及現場零用金等相關業
    務，侵占由其保管之96年10、11 月 份管理費15萬9,177 元
    及管理室零用金1 萬元等情，業據證人即國威公司總經理乙
    ○○於偵訊及本院審理時證述屬實（他卷第15頁、本院易字
    卷第37頁），並有花都大樓96年10 、11 月份管理費收款憑
    單及管理費繳費收據（他字卷第20～52頁）、花都大樓98年
    11月9 日收款證明（本院審易卷第27 頁 ）在卷可憑，且為
    被告供承屬實（本院審易卷第21頁），此部分事實自堪認定
    。
  (二)被告於本院準備程序時辯稱：關於支付協力廠商費用部分，
    伊並未請款云云（本院審易卷第21～22頁），惟於本院審理
    時改稱：支付協力廠商費用之24萬9,391 元伊有領等語（本
    院易字卷第24頁），核其先後供述迥異，前揭辯詞是否可信
    ，已有可疑。又被告於96年10月26日經花都大樓管理委員會
    主委甲○○等人用印後自高雄銀行明誠分行帳號
    000000000000號之花都大樓管理委員會帳戶提領24萬9, 391
    元，提領之金額須用以支付花都大樓協力廠商96年10月份款
    項等情，業據證人即時任花都大樓管理委員會主委甲○○於
    本院審理時證述屬實（本院易字卷第19～24頁），並有花都
    大樓管理委員會帳戶存摺影本（本院審易卷第29～30頁
    ）、花都大樓96年10月份財務支出表（本院審易卷第28頁）
    在卷可稽，復為被告供承無訛（本院易字卷第24頁），而花
    都大樓管理委員會未支付其協力廠商96年10月份款項，經國
    威公司向協力廠商查證屬實，並由國威公司賠付協力廠商96
    年10月份款項完畢等情，業據證人乙○○於本院審理時證述
    屬實（本院易字卷第38頁），並有花都大樓98年11月9 日收
    款證明（本院審易卷第27頁）在卷可參，足認被告自花都大
    樓前揭帳戶提領24萬9,391 元後，並未將該款項支付予協力
    廠商，該筆24萬9,391 元款項係由被告親自提領後遭被告侵
    占之事實，應堪認定。
  (三)被告就花都大樓96年10月份財務支出表所列崇友公司電梯保
    養費、汰換著床開關，嘉瑋公司機電消防保養費及磁箕開關
    、消防安全設備檢修申報費，宗亞公司監控系統保養費、汰
    換對講機、柵欄彈簧等，警民連線保全服務費，中友公司清
    洗水塔，維修A 棟防火門及G 棟頂樓水錶白金盒等應支付協
    力廠商費用，雖均辯以：忘記該等款項有無支付云云（本院
    易字卷第24頁），惟花都大樓96年10月份財務支出表所列應
    支付國威公司管理服務費用16萬6,000 元部分，同屬96年10
    月份應支付協力廠商之費用，被告並未交付國威公司乙節，
    業據證人乙○○於本院審理時證述明確（本院易字卷第38頁
    ），且為被告供承在卷（本院易字卷第24頁），衡情，倘被
    告確已支付上開費用予花都大樓之協力廠商，應無不復記憶
    之理，益徵被告辯稱其並未侵占96年10月份應支付協力廠商
    費用云云，應係事後卸責之詞，洵無可採。
  (四)花都大樓96年10月份財務支出表所列「10月份零用金支出
    4,091 元」項目，係被告自上開花都大樓帳戶提領，與花都
    大樓管理室零用金合計共1 萬元乙節，業據被告於本院審理
    時陳明在卷（本院易字卷第24頁），核與證人乙○○於本院
    審理時之證述相符（本院易字卷第37頁），是被告侵占花都
    大樓96年10月份協力廠商費用之金額，應係花都大樓96年10
    月份財務支出表所列總額合計24萬9,391 元，扣除業經計入
    花都大樓管理室零用金1 萬元之4,091 元部分，即24萬
    5,300 元（計算式：24萬9,391 元－4,091 元）。從而，被
    告侵占其業務上持有財物之金額共計應係41萬4,477 元（計
    算式：管理費15萬9,177 元＋零用金1 萬元＋應支付協力廠
    商10月份費用24萬5,300 元）。
  (五)綜上所述，本件事證明確，被告利用其擔任管理組長之機會
    ，將其業務上所保管之前揭款項侵占入己之事實，堪以認定
    ，應依法論科。
三、論罪科刑之理由─
    核被告所為，係犯刑法第336 條第2 項之業務侵占罪。被告
    前有如事實欄所示犯罪科刑及執行情形，有臺灣高等法院被
    告前案紀錄表在卷可憑，其於受徒刑之執行完畢後，5 年以
    內故意再犯本件有期徒刑以上之罪，為累犯，依刑法第47條
    第1 項之規定，加重其刑。爰審酌被告擔任花都大樓管理組
    長，不思誠實管理大樓管理費，竟將業務上保管之款項挪為
    私用，侵占花都大樓共計41萬4,477 元，且迄今未賠償損失
    ，行為實不足取，及其犯罪動機、手段等一切情狀，量處如
    主文所示之刑，以資懲儆。另起訴書誤載被告業務侵占花都
    大樓96年10月份協力廠商金額24萬9,391 元部分，業經公訴
    人當庭更正為24萬5,300 元（本院易字卷第40頁）；起訴書
    所載被告業務侵占花都大樓前揭款項犯行係於某不詳日期，
    亦經公訴人當庭更正為96年10月初某日起至96年11月6 日前
    之某日（本院審易卷第20頁），均附此敘明。
據上論斷，應依刑事訴訟法第299 條第1 項前段，刑法第336 條
第2 項、第47條第1 項，刑法施行法第1 條之1 ，判決如主文。
本案經檢察官李怡增到庭執行職務。
中    華    民    國    99    年    3     月    17    日
                  刑事第十六庭  審判長法  官  曾逸誠
                                      法  官  王靖茹
                                      法  官  姚水文
以上正本證明與原本無異。
如不服本判決應於收受送達後10日內向本院提出上訴書狀，並應
敘述具體理由；如未敘述上訴理由者，應於上訴期間屆滿後20日
內向本院補提理由書（均須按他造當事人之人數附繕本）「切勿
逕送上級法院」。
中    華    民    國    99    年    3     月    17    日
                                      書記官  何慧娟
附錄本案論罪科刑法條：
中華民國刑法第336 條第2 項（業務侵占罪）
對於業務上所持有之物，犯前條第1 項之罪者，處6 月以上5 年
以下有期徒刑，得併科3 千元以下罰金。

司法院資訊處製作；財團法人民間司法改革基金會備份。
